臺灣雲林地方法院刑事判決　　　　　　　 96年度易字第241號
公　訴　人　臺灣雲林地方法院檢察署檢察官
被　　　告　乙○○
　　　　　　　　　　現於台灣雲林監獄執行中
上列被告因竊盜案件，經檢察官提起公訴（95年度偵字第3491號
），本院判決如下：
    主  文
乙○○無罪。
    理  由
一、公訴意旨略以：被告乙○○基於意圖為自己不法所有之犯意
    ，於95年4 月25日7 時50分許，在雲林縣斗南鎮○○路與南
    昌路路口，以不詳之方式，竊取丙○○所有車牌號碼為MB-9
    432 號自用小客車，得手後將該車交由丁○○（涉嫌收受贓
    物罪嫌部份，業經雲林地方法院以95年度六簡字第578 號案
    件判處有期徒刑4 月確定）作為代步使用。嗣於95年5 月2
    日21時15分許，經警在雲林縣斗南鎮○○路漁市場入口處查
    獲丁○○駕駛該車，因而循線查獲被告乙○○，因認被告涉
    犯刑法第320 條第1 項之竊盜罪嫌云云。
二、按犯罪事實應依證據認定之，無證據不得推定其犯罪事實；
    又不能證明被告犯罪或其行為不罰者，應諭知無罪之判決，
    刑事訴訟法第154 條第2 項第301 條第1 項分別定有明文
    ；另刑事訴訟法上所謂認定犯罪事實之證據，係指足以認定
    被告確有犯罪行為之積極證據而言，如未能發現相當證據或
    證據不足以證明，自不得以推測或擬制之方法，以為裁判之
    基礎，最高法院29年上字第3105號、40年臺上字第86號分別
    著有判例。
三、公訴人認被告涉有上開犯行，無非以本件有證人即被害人丙○○之警詢筆錄，及證人丁○○之偵訊筆錄為證。又被害人
    丙○○住所係位於雲林縣斗南鎮○○路74號5 樓之3 處，與
    被告之住所相距甚近，是證人丁○○稱：被告乙○○告訴我
    他是在他家住處樓下附近竊得MB-9432 自小客車等語，核與
    被告與被害人住處之地緣關係相符，及被告前曾因證述證人
    丁○○竊盜，而犯有偽證罪，經檢察官以95年度偵字第5074
    號起訴（後經本院以96年度訴字第503 號判處有期徒刑1 年
    ，減刑為有期徒刑6 月）為其論據。
四、訊據被告乙○○堅詞否認有何竊盜犯行，辯稱：我雖然認識
    證人丁○○，但是從來沒有看過MB-9432 號自用小客車，這
    台車子不是我偷的，我不知道證人丁○○為何要證述我偷該
    台車子等語。
五、經查：
  (一)證據能力之認定：
  1.證人丁○○於95年5 月3 日、同年月23日偵訊時對被告乙○○涉犯本案之證述均未具結，又無依法不能具詰之情形，依
    刑事訴訟法第158 條之3 規定，其上開偵訊時之證述，並無
    證據能力。
  2.被告乙○○對檢察官所引被告以外之人於審判外之陳述均同
    意作為證據使用，經查，被害人丙○○於警詢時之陳述、本
    件贓物認領保管單、MB-9432 自小客車照片2 張、證人丁○○指認被告乙○○之照片、雲林縣警察局車輛協尋車輛遺失
    電腦輸入單等證據，於作成時之情況均無不法或其他對證據
    能力有影響之不當情形，認為均適於作為本件之證據使用，
    故依刑事訴訟法第159 條之5 第1 項之規定，均有證據能力
    。
  (二)證人即被害人丙○○於95年5 月2 日警詢時雖陳稱：我於95
    年4 月25日7 時50分許在雲林縣斗南鎮○○路與南昌路口失
    竊一台MB-9432 號自用小客車，警方於95年5 月2 日21時40
    分在雲林縣斗南鎮○○里○○路漁市場前尋獲之引擎號碼YL
    N-321GX50345，車牌號碼MB-9432 號自小客車，就是我所失
    竊之車輛等語（斗警偵字第0951000395號卷第2 頁至第3 頁
    ），惟證人丙○○於警詢中並未證述其所有之上開車輛係遭
    被告乙○○所竊，故由證人丙○○之陳述僅能證明MB-9432
    號自小客車確有遭竊，但尚不能證明係被告乙○○所竊取。
  (三)證人丁○○雖於95年12月14日檢察官偵訊時證稱MB-9432 號
    自小客車係被告所竊取，於96年10月17日審理時亦證稱：「
    （在95年4 月25日有無向被告乙○○借車？）有」、「（你
    當時是說在95年5 月2 日前之一個星期前，大約下午5 、6
    點，被告乙○○開MB-9432 到你家找你，…？）對」、「（
    被告乙○○是在何時跟你說（MB-9432 自小客車）是他偷的
    ？）他來找我時」、「（在你家說的？）對，也有載我出去
    」、「（何時載你出去？）他來找我時（指95年4 月25日）
    」、「（為何你們95年5 月2 日上午9 時15分你會在雲林縣
    斗南鎮○○路漁市場？）我要開那台車，他載我去那裡，我
    上車警察就來了，被告乙○○就跑掉了」、「（你是要跟他
    借那台車？）對」、「（你5 月2 日為警查獲時，你是坐在
    駕駛座？）對」、「（你為何會有鑰匙？）被告乙○○給我
    的」等語，而為不利於被告乙○○之證述。
  (四)但詰之證人丁○○發現：
  1.「（你有無問他（被告乙○○）說這台車從何而來？）偷牽
    的」、「（有無跟你說偷的地點？）沒有」、「（你在95年
    12 月14 日偵訊時，你說被告乙○○告知你那台車是在被告
    家樓下牽的，有無此事？【提示偵卷並告以要旨】）有」、
    「（你剛為何說不知道車在何處偷的？）忘記了」云云，故
    證人丁○○對被告乙○○究竟有無告以MB-9432 號自小客車
    是在何處竊取的，其證述已前後不符。
  2.「（被告乙○○（95年4 月25日）載你去何處？）忘記了」
    、「（載你後，這台車是否開回你被捉之處）對」、「（被
    告乙○○為何將車停在那裡？）就是沒油了，我叫他不要開
    ，騎我家的機車，所以就丟在那裡」、「（被告乙○○第一
    次載你時，你的機車是放在那裡？）他先載我回家，後來他
    再把車開到雲林縣斗南鎮○○路漁市場那裡」、「（雲林縣
    斗南鎮○○路漁市場離你家及被告乙○○家多遠？）離他家
    及我家都是約各5 公里」云云，如果被告乙○○開MB-9432
    自小客車載證人丁○○，該車又快要沒有油了，被告又豈會
    先將證人丁○○載回家，再將該車開到斗南鎮○○路漁市場
    停放，證人丁○○所證顯與常情有違。
  3.「（那他為何要把車丟在那裡？）沒為什麼，不知道要丟在
    哪裡」、「（是否有特別的原因要將車丟在那裡？）沒有」
    云云，又與其前述被告乙○○係因該車快沒有油了才將該車
    停放斗南鎮○○路漁市場之證述明顯矛盾。
  (五)又證人丁○○於於95年5 月23日之偵訊筆錄雖未經具結而無
    證據能力，惟本院仍可以證人丁○○於該次偵訊時之證述內
    容，探知證人丁○○證言之憑信性如何，而證人丁○○於該
    次偵訊時證稱：「（當天你二人如何去停車處？）乙○○騎
    我家機車載我去的」、「（你二人要一起去斗六市）是」、
    「（為何要騎機車去停車處？）當天我剛騎機車從斗六市回
    來，打電話找乙○○叫他來載我去開MB-9432 號車，我們約
    在斗南鎮媽祖廟見面，乙○○就騎機車到媽祖廟，他將其機
    車騎回他家，我騎機車跟他回去，然後他騎我的機車載我去
    漁市場開MB-9432 號車，我知該車是贓車，然後就被警察捉
    到了」云云（95年偵字第2417號卷第36頁至第37頁）。惟證
    人丁○○既然於開MB-9432 號自小客車前已先騎機車到斗六
    市，則實無再向被告借車開至斗六去之必要，縱使證人丁○○確實有需要向被告乙○○借車，亦可請被告將車開至斗六
    ，為何又要大費周章返回斗南鎮向被告乙○○借車？又如證
    人丁○○所證，被告乙○○為借其MB-9432 號自小客車，竟
    先騎機車到媽祖廟與其會合，再一同分別騎2 台機車回被告
    乙○○家（距離約5 公里，已見前述），然後被告乙○○再
    騎證人丁○○之機車載證人丁○○去斗南鎮漁市場開MB-943
    2 號自小客車，如僅為借車豈會如此麻煩？足見證人丁○○
    於偵訊時對被告乙○○之證述，亦有違經驗法則，而不可採
    ，其後證人丁○○本其不可採之偵訊證述，繼而在本院所為
    之不利於被告之證述亦難以採為認定被告犯罪之證據。
  (六)況本件警方查獲證人丁○○坐在MB-9432 號自小客車駕駛座
    時，並未查獲被告乙○○亦在現場，故實不得僅憑證人丁○○上開有瑕疵之證述，遽認MB-9432 號自小客車確為被告乙○○所竊。
  (七)又被告乙○○之住所與被害人丙○○之住所雖有地緣關係，
    惟證人丁○○於本院審理時亦證稱「（何時認識被告乙○○
    ？）國中畢業時」、「（讀同一國中？）對」、「（平常如
    何聯絡？）電話，不然就去他家」等語，顯見證人丁○○與
    被告乙○○本為熟識，證人丁○○又有去過被告乙○○家，
    則若認該MB-9432 號自小客車為證人丁○○所竊取，亦為合
    理，故尚不能以上開地緣關係即認定被告乙○○確有為被訴
    之竊盜犯行。
  (八)至被告乙○○雖有因虛證指述證人丁○○竊車，而犯偽證罪
    ，經本院判處徒刑在案，然本件積極證據既無法使本院形成
    被告乙○○有罪之確信，則縱被告乙○○素行不良，亦不得
    作為認定其犯罪之證據。
六、綜上所述，本案檢察官所提出之證據，或其指出證明之方法
    並未能使本院達到被告有為本件竊盜犯行之確信，就被告是
    否涉犯本件犯罪，即屬無法證明，揆諸前揭法條及判例意旨
    ，自應為被告乙○○無罪之諭知。
據上論斷，應依刑事訴訟法第301 條第1 項前段，判決如主文。
本案經檢察官甲○○到庭執行職務
中　　華　　民　　國　　96　　年　　10　　月　　31　　日
            刑事第一庭    審判長法  官  紀文勝
                                法  官  王雅苑
                                法  官  楊昱辰
以上正本證明與原本無異。
如不服本判決，應於判決收受後10日內，向本院提出上訴狀（須
附繕本）。
                                書記官　黃秋萍
中　　華　　民　　國　　96　　年　　10　　月　　31　　日
